臺灣板橋地方法院民事判決　　　　　　　96年度訴字第2156號
原　　　告　華南商業銀行股份有限公司
法定代理人　丙○○
訴訟代理人　乙○○
被　　　告　甲○○
　　　　　　丁○○
上列當事人間請求返還消費借貸款事件，於中華民國96年11月27
日言詞辯論終結，本院判決如下：
    主          文
被告應連帶給付原告新臺幣肆佰捌拾萬捌仟參佰參拾陸元，及如
附表所示之利息、違約金。
訴訟費用由被告連帶負擔。
本判決於原告以新臺幣壹佰陸拾萬元或等值之中央政府建設公債
九十年度甲類第一期債票為被告提供擔保後，得為假執行。
    事 實 及 理 由
壹、程序方面：
一、被告經合法通知，均未於言詞辯論期日到場，核無民事訴訟
    法第386 條各款所列情形，爰依原告之聲請，由其一造辯論
    而為判決。
二、又兩造前於訂定系爭契約之時，固先就本件涉訟之訴訟標的
    法律關係，於雙方簽訂之貸款契約書第17條約定合意以臺灣
    臺北地方法院本院為第一審管轄法院，有貸款契約書影本在
    卷可稽，惟按「按當事人合意定第一審管轄法院後，原告如
    拋棄其合意定管轄法院之權益，逕向被告住所地之法院起訴
    ，被告亦無異議而為本案之言詞辯論者，該受訴法院即為有
    管轄權之法院。查本件相對人陳暖嬌及陳暖卿均為陳楊阿敏
    之繼承人，陳楊阿敏生前與再抗告人就借貸及連帶保證之法
    律關係而生之訴訟，原合意定台灣宜蘭地方法院為第一審管
    轄法院之事實，有戶籍謄本、借據、授信約定書可稽。相對
    人因繼承陳楊阿敏為該契約當事人，固有受前開合意管轄約
    定拘束之義務。惟再抗告人既逕向相對人住所地之法院即台
    灣士林地方法院聲請核發支付命令，而相對人又未抗辯該法
    院無管轄權，僅係以是項債務尚有糾葛提出異議，則上開支
    付命令之聲請已視為起訴。揆諸前揭說明，台灣士林地方法
    院即為有管轄權之法院。」，此有最高法院91年台抗字第35
    1 號裁判要旨可參，而本件亦係原告聲請對被告核發支付命
    令，被告固具狀聲明異議，但並未對管轄權提出異議，則依
    前揭最高法院裁判意旨，本院就本件涉訟之訴訟標的法律關
    係仍有第一審管轄權，併此敘明。
貳、當事人之主張：
一、原告方面：
    聲明：被告應連帶給付原告新臺幣（下同）4,808,336 元，
    及如附表所示之利息、違約金。並陳明原告願供現金或等額
    之中央政府建設公債90年度甲類第一期債票為擔保以代釋明
    ，請准宣告假執行。
    其陳述及所提出之證據如下：
(一)被告甲○○於民國93年8 月20日邀同被告丁○○為連帶保證
    人，向原告借款三筆：
  １、210 萬元，借款期間自93年8 月20日起至113 年8 月20日
      止，每一個月一期，分240 期按月平均攤還本息，利息按
      原告定儲利率指數（年率2.45%） 加年率1.8%機動計息（
      目前利率為4.25%） ；
  ２、200 萬元，借款期間自93年11月30日起至113 年11月30日
      止，每一個月一期，分240 期按月平均攤還本息，利息按
      中華郵政公司二年期定儲利率（年率2.555%）加年率1%機
      動計息（目前利率為3.555%）；
  ３、124 萬元，借款期間自93年11月30日起至113 年11月30日
      止，每一個月一期，分240 期按月平均攤還本息，利息按
      原告定儲利率指數（年率2.45%） 加年率1.8%機動計息（
      目前利率為4.25%） 。
    如有違約並可依約定方式計收違約金，並由債務人等共同簽
    立貸款契約及個人購車購屋貸款契約為證，上開借款其餘約
    定事項，已立授信約定書為據。
(二)被告甲○○應於每月20日、30日繳付本息，上開借款自96年
    3 月30日起即未依約清償債務本息，依貸款契約第11條第2
    項第1 款及個人購車及購屋貸款契約第12條第2 項第1 款約
    定，立約人即喪失期限利益，全部債務視為到期，就附表所
    示之本息、違約金應如數清償。又被告丁○○就本案債務為
    連帶保證人，應負連帶清償責任，然經原告催告，均未獲清
    償，為此依據消費借貸及連帶保證之法律關係提起本件訴訟
    。並提出貸款契約、個人購車及購屋貸款契約等影本為證據
    。
二、被告方面：被告經合法通知未於言詞辯論期日到場，據其前
    對於支付命令所提異議狀內所為之聲明及陳述略以：
    聲明：請求駁回原告之訴。
    其陳述略以：債權人之借款契約書及個人購車契約書全部不
    實。債務人之房屋貸款是在中央政府公告房貸是以優待低利
    率時才申請房貸款，應以優待低利率計算沒有加年率1.8%機
    動計息。債務人在93年8 月20日向債權人借款210 萬元，是
    以中央政府公告優待低利率計算，業務人員在待款契約上只
    有寫借款金額210 萬元，其他空白就叫債務人簽名蓋章，債
    務人在93年11月30日再向債權人借款324 萬元也是以中央政
    府公告房貸也是優待低利率計算的，業務人員也是只有寫借
    款金額324 元，其他是空白未填寫上就叫兩位債務人簽名蓋
    章，又一張空白紙也是叫兩位債務人簽名蓋章後，債務人要
    銀行承辦人員拿兩次貸款契約書各一份，但是承辦人員說93
    年8 月20日及93年11月30日之契約書我會寄給你們兩位，如
    果有違約金是以利率百分之五計算，沒有六個月以內利率百
    分之十及超過六個月以利率百分之二十計算之條件。保證人
    之債務人在90年10月10日購買一部新車7N-331號貸款到93年
    10 月10 日才繳清，也沒有再購買新車，債務人所有房屋貸
    款是中央政府公告優待低利率時間內申請代款，沒有外加年
    利率1.8%機動計付的條件，銀行業務承辦人為充業績以事實
    不符的契約來欺騙債務人，而債務人再三要拿貸款契約書都
    拿不到，至今日還無法拿到貸款契約書，因請求判決以中央
    政府公告房屋貸款是以優待低利率計算之利息等語。
參、得心證之理由：
一、原告主張之前揭事實，業據提出與其陳述相符之貸款契約書
    、個人購車及購屋貸款契約書、增補條款等影本為證據。
二、被告雖未到庭為言詞辯論，惟據其對於支付命令聲明異議狀
    內所載，亦不否認其向原告借款共計324 萬元及由被告丁○
    ○為連帶保證人等事實，則原告此部分主張自堪信為真實。
    而關於被告甲○○向原告於93年11月30日借款200 萬元部分
    ，乃係原告承辦「九十三年增撥三千億元優惠購屋專案貸款
    」，其利率乃細依照中華郵政股份有限公司二年期定期儲蓄
    存款機動利率加碼年率1%，此該增補條款印就之固定貸款條
    件，其餘二筆93年8 月20日所借之210 萬元及93年11月30日
    所借之124 萬元，借款條件俱為依照原告定期儲蓄存款利率
    固定加碼1.8%計息，而前述「九十三年增撥三千億元優惠購
    屋專案貸款」之臺北市以外地區之每戶額度為200 萬元（臺
    北市為250 萬元），此外，被告復未舉證證明其所述為真實
    ，則被告抗辯稱全部貸款均應依照前述有政府補貼利息之貸
    款利率計算一節，自非事實而無可採。
三、綜上所述，原告主張依消費借貸及連帶保證之法律關係，訴
    請被告應連帶清償借款並按約定利率計算之利息、違約金，
    即屬正當，應予准許。
肆、假執行之宣告：原告陳明願供擔保以代釋明聲請宣告假執行
    ，核與法律規定相符，爰酌定相當擔保金額，准予假執行。
伍、結論：本件原告之訴為有理由，並依民事訴訟法第385條第1
    項前段、第85條第2項、第390條第2項，判決如主文。
中　　華　　民　　國　　96　　年　　12　　月　　11　　日
            民事第一庭  法  官  許  瑞  東
以上正本證明與原本無異
如對本判決上訴，須於判決送達後20日內向本院提出上訴狀
中　　華　　民　　國　　96　　年　　12　　月　　11　　日
                        書記官  賴  玉  芬
┌────────────────────────────────────────────┐
│附表：【單位：新臺幣】                                96年度訴字第2156號                │
├──┬──────┬─────┬─────┬──────┬───┬───────────┤
│編號│借款本金餘額│借  款  日│到  期  日│利息計算期間│利  率│違約金計算期間及利率  │
├──┼──────┼─────┼─────┼──────┼───┼───────────┤
│ 01 │1,876,495元 │93/08/20  │113/08/20 │96年6月20日 │4.25% │均為自96年8月24日起至 │
│    │            │          │          │起至清償日止│      │97年2月23日止，按原利 │
├──┼──────┼─────┼─────┼──────┼───┤率百分之十計算；自97年│
│ 02 │1,808,494元 │93/11/30  │113/11/30 │96年5月30日 │3.555%│2月月24起至清償日止， │
│    │            │          │          │起至清償日止│      │按原利率百分二十計算。│
├──┼──────┼─────┼─────┼──────┼───┤                      │
│ 03 │1,123,347元 │93/11/30  │113/11/30 │96年5月30日 │4.25% │                      │
│    │            │          │          │起至清償日止│      │                      │
└──┴──────┴─────┴─────┴──────┴───┴───────────┘
